【裁判字號】    98,易,518
【裁判日期】    980902
【裁判案由】    傷害等
【裁判全文】
臺灣高雄地方法院刑事判決              98年度易字第518號
公  訴  人  臺灣高雄地方法院檢察署檢察官
被      告  庚○○
            丁○○
上列被告因傷害等案件，經檢察官提起公訴（98年度調偵字第30
0 號），本院判決如下：
    主  文
庚○○犯公然侮辱罪，處拘役拾伍日，如易科罰金，以新臺幣壹
仟元折算壹日；又犯毀損他人物品罪，處拘役貳拾日，如易科罰
金，以新臺幣壹仟元折算壹日；又犯傷害罪，處拘役肆拾日，如
易科罰金，以新臺幣壹仟元折算壹日。應執行拘役陸拾伍日，如
易科罰金，以新臺幣壹仟元折算壹日。
丁○○犯傷害罪，處拘役肆拾伍日，如易科罰金，以新臺幣壹仟
元折算壹日。
    事  實
一、丁○○與乙○○為夫妻，同住於高雄市○○區○○路206 號
    ，庚○○則住於高雄市○○區○○路208 號，為丁○○、乙○○2 人之隔壁鄰居，渠等間屢因住處屋頂界址問題滋生糾
    紛，積怨日深。庚○○於民國97年10月間某日，見乙○○在
    其前揭206 號住處騎樓清洗物品，竟基於公然侮辱之犯意，
    於前開206 號騎樓處不特定人得以共見共聞之場所，以「幹
    你娘」、「幹你祖母」、「幹你娘雞巴」（均台語）等不堪
    入耳及使人難堪言詞侮罵乙○○，足以貶損乙○○之人格評
    價。另庚○○於同年10月25日上午8 時許，在其前揭208 號
    住處4 樓屋頂發現其頂樓之木製籬笆遭人拆除，因懷疑為丁○○、乙○○2 人所為，竟一時氣憤，當場基於毀損他人之
    物之犯意，手持石頭（未扣案）丟擲丁○○、乙○○前揭20
    6 號住處4 樓屋頂之不鏽鋼鐵門，致該不鏽鋼鐵門外形遭破
    壞而有多處凹陷損壞，足以生損害於丁○○、乙○○。嗣因
    丁○○在其206 號住處內聽聞頂樓鐵門遭撞擊之聲響，乃趕
    往頂樓查看，發現庚○○手持石頭丟擲其鐵門，乃基於傷害
    之犯意，於同日上午8 時至9 時間某時，在丁○○上揭住處
    頂樓，手持鐵棍（未扣案）毆打庚○○，致庚○○受有左上
    弦月（原起訴書誤載為「右」上弦月）血腫5 ×6 公分、壓
    痛腫脹3 ×5 公分及挫傷0.3 ×0.3 公分、右小腿（原起訴
    書誤載為「左」小腿）皮下瘀血3 ×6 公分、左背及左腰皮
    下瘀血紅腫2.5 ×6 公分、2 ×5.5 公分等傷害；而庚○○
    亦基於傷害之犯意，於同日上午8 時至9 時間某時，在庚○○住處頂樓樓梯屋頂上，手持石頭（未扣案）朝丁○○頭部
    丟擲，致丁○○受有左前額擦挫傷4 ×3 公分。
二、案經丁○○、乙○○、庚○○訴由高雄市政府警察局苓雅分
    局報請臺灣高雄地方法院檢察署檢察官偵查起訴。
    理  由
壹、證據能力部分：
    按被告以外之人於審判外之言詞或書面陳述，除法律有規定
    者外，不得作為證據；又被告以外之人於審判外之陳述，雖
    不符刑事訴訟法第159 條之1 至第159 條之4 之規定，而經
    當事人於審判程序同意作為證據，法院審酌該言詞陳述或書
    面陳述作成時之情況，認為適當者，亦得為證據；當事人、
    代理人或辯護人於法院調查證據時，知有第159 條第1 項不
    得為證據之情形，而未於言詞辯論終結前聲明異議者，視為
    有前項之同意。刑事訴訟法第159 條第1 項、第159 條之5
    定有明文。經查，本判決所引用之各項證據資料，其屬於被
    告以外之人於審判外之陳述者，均據本院於調查證據程序逐
    一提示並告以要旨，檢察官、被告均知該等證據為被告以外
    之人之審判外陳述，已表示同意作為證據（見院一卷第20頁
    ）及未於言詞辯論終結前聲明異議，本院審酌該證據作成之
    情況，均無不當，且與待證事實具有關聯性，認為以之作為
    本案之證據亦屬適當，依刑事訴訟法第159 條之5 規定，應
    有證據能力。
貳、實體部分：
一、訊據被告庚○○對上開公然侮辱、毀損部分之犯罪事實均坦
    承不諱，惟矢口否認有何傷害犯行，並辯稱：伊沒有拿石頭
    丟被告丁○○的頭，其左前額頭上的傷是被他自己所拿鐵棍
    尾部劃到受傷云云；被告丁○○矢口否認有何傷害犯行，並
    辯稱：伊未拿鐵棍打被告庚○○，不知道其身上的傷何來云
    云。經查：
  (一)上開公然侮辱、毀損之犯罪事實，業具被告庚○○於警詢、
    偵訊及本院審理時坦承不諱（見警卷第5 、6 頁、偵一卷第
    7 頁、院一卷第17頁、院二卷第54頁），核與證人即告訴人
    乙○○於警詢、偵訊中指訴及證述之情節相符（見警卷第7
    、8 頁、偵一卷第6 頁），並有告訴人乙○○提供之錄音光
    碟譯文1 份（見警卷第12頁）及照片2 張附卷可稽（見警卷
    第9 頁），是被告庚○○有上揭事實欄所載公然侮辱、毀損
    犯行，事證明確。
  (二)被告庚○○、丁○○2 人雖均否認有傷害犯行，並以前揭情
    詞置辯，惟查：
  １、被告庚○○基於傷害故意，於97年10月25日上午8 時至9
      時間某時，在庚○○住處頂樓樓梯屋頂上，手持石頭朝告
      訴人丁○○頭部丟擲，致告訴人丁○○受有左前額擦挫傷
      4 ×3 公分之事實，已據告訴人丁○○於警詢中指訴：97
      年10月25日8 時許，我在住處（高雄市○○區○○里○○
      路206 號）3 樓睡覺，聽到頂樓鐵門遭不明東西撞擊，於
      是我跑到4 樓打開頂樓鐵門發現鄰居庚○○在我住處頂樓
      。庚○○發現我時跑到他住處頂樓樓梯屋頂上，於是我問
      他為何要拿東西丟我家的鐵門，庚○○回答說我們翻修4
      樓時有侵佔到他的土地。當我們在對話時庚○○拿石頭丟
      我，使我頭部左前額受傷等語（見警卷第1 、2 頁）甚詳
      ，核與證人己○○於本院審理中證稱：於97年10月25日上
      午8 點多，有到（高雄市○○區○○路）206 號頂樓，我
      去的時候只剩下吵架，當時看到被告庚○○手上有拿1 個
      石頭，丁○○說傷是庚○○用石頭砸的等語（見院二卷第
      22至25頁）；證人甲○○於本院審理時證稱：於97年10月
      25日上午8 點多，有到（高雄市○○區○○路）206 號頂
      樓，我上去時已經沒有在打架或吵架，看到被告丁○○左
      前額頭有擦傷等語（見院二卷第26至28頁）；證人丙○○
      於本院審理時證稱：我上去的時候看到被告2 人在對話，
      在樓上看到被告丁○○額頭有流血等語（見院二卷第50至
      52頁）均相符，並有大東醫院乙種診斷證明書各1 紙（見
      警卷第11頁）、高雄市政府苓雅分局受理各類案件記錄表
      1 份（見院二卷第38頁）附卷可稽。另佐以被告庚○○於
      本院審理中供述告訴人丁○○所持之物為長度約7 尺之1
      吋管，則告訴人遭自己所持上開1 吋管尾部劃傷，是否可
      造成左前額4 ×3 公分之受傷面積，即有疑問。從而，被
      告庚○○有上揭傷害告訴人丁○○之犯行，應堪以認定，
      被告庚○○上開所辯：伊沒有拿石頭丟被告丁○○的頭，
      其左前額頭上的傷是被他自己所拿鐵棍尾部劃到受傷云云
      ，為犯後卸責之詞，自非可採。
  ２、被告丁○○基於傷害之犯意，於97年10月25日上午8 時至
      9 時間某時，在丁○○住處頂樓，手持鐵棍毆打告訴人庚○○，致告訴人庚○○受有左上弦月血腫5 ×6 公分、壓
      痛腫脹3 ×5 公分及挫傷0.3 ×0.3 公分、右小腿皮下瘀
      血3 ×6 公分、左背及左腰皮下瘀血紅腫2. 5×6 公分、
      2 ×5.5 公分等傷害之事實，業據告訴人庚○○於警詢中
      指訴：被告丁○○手持鐵棍朝我身體毆打，致我手腳、身
      體受傷（詳診斷證明書）等語明確（見警卷第3 、4 頁）
      ，核與證人丙○○於本院審理時證稱：我上去（頂樓）的
      時候看到被告2 人在對話，在頂樓看到被告丁○○額頭有
      流血，後警察來了，在樓下騎樓被告庚○○有掀衣服給警
      察看，我看到被告庚○○身體側邊（證人動作掀左後腰側
      ）有一條一條紅紅的。我上去（頂樓）的時候，就被告2
      人在現場，後來還有鄰居2 人上去，其中1 人是順銘，另
      1 人姓陳等語（見院二卷第50至52頁）相符，復有陳中柱
      外內科醫院驗傷診斷書1 紙（見警卷第10頁）、高雄市政
      府苓雅分局受理各類案件記錄表1 份（見院二卷第38頁）
      附卷可佐。另由證人丙○○於本院審理時上開證述內容觀
      之，足見當日在頂樓案發時僅有被告2 人在場，並無其他
      第三人參與，且被告2 人於鄰居勸架後下樓，被告庚○○
      即掀衣服給到場處理之警員看其身體側邊傷勢，嗣後被告
      庚○○於當日早上10時即至陳中柱外內科醫院驗傷，由事
      件發生之時間序列觀之，被告庚○○並無任何自行或由第
      三人幫助假造自己身體上傷勢之機會。是綜上事證觀之，
      自堪認被告丁○○確有上開傷害被告庚○○之行為甚明，
      被告丁○○前揭所辯：伊未拿鐵棍打被告庚○○，不知道
      其身上的傷何來云云，為犯後飾卸之詞，不足採信。
  ３、至證人己○○、甲○○於本院審理時固均曾證稱：沒有看
      到庚○○受傷云云，然本院審酌本案發生時間為97年10月
      25日，已係秋天尾即將冬天，衡情當穿著長袖衣褲，而被
      告庚○○上開所受之傷勢部位又易為長袖衣褲所遮蓋，實
      不易僅由外表判斷有無受傷。另參以證人丙○○亦係在被
      告庚○○將衣服掀開給警察看時，看到被告庚○○身體受
      傷，且證人己○○嗣後於本院審理時亦已證稱：我只是表
      面看而已，所以只看到衣服沒有遮住的地方而已，當天被
      告庚○○有無傷勢，我無法判斷等語（見院二卷第25頁）
      ，證人甲○○於本院審理時證稱：我沒有注意看被告庚○○身上有無診斷書上所載傷勢等語（見院二卷第25頁）。
      因此，證人己○○、甲○○前開所證：沒有看到庚○○受
      傷云云，自不能遽採為有利於被告丁○○之認定。又證人
      己○○、甲○○於本院審理時雖另證稱：在現場沒有看到
      鐵棍（見警卷第25、28頁），然被告丁○○確有持鐵棍傷
      害被告庚○○之行為，已經告訴人警詢中指訴明確，核與
      告訴人庚○○、被告丁○○當時所站之相對位置有相當距
      離及高度差之情不悖，另由證人陳高鑽、甲○○於本院審
      理時證述內容觀之，渠等均非全程在場，而係於被告2 人
      互相傷害後始趕至現場勸架，渠等到現場看到被告丁○○
      時，被告丁○○並已手持香菸在抽菸，顯見被告丁○○已
      有足夠時間可將手上原持鐵棍放下及將之藏放，是證人己○○、甲○○上開證述，自尚不足以證明被告丁○○於案
      發當時並未手持鐵棍傷害告訴人庚○○之情，併予敘明。
  (三)綜上所述，被告2 人前開所辯，均不足採信，被告庚○○有
    上揭事實欄所載公然侮辱、毀損、傷害犯行，被告丁○○有
    上揭事實欄所載傷害犯行，均堪以認定，應依法論科。
二、按刑法第309 條第1 項之公然侮辱罪，其中所稱「公然」，
    係指在不特定人或多數人得以共見共聞之狀態，而所謂「侮
    辱」係對他人抽象的予以謾罵，使人難堪之行為。本案被告
    庚○○在高雄市○○區○○路206 號騎樓處不特定人得以共
    見共聞之場所以「幹你娘」、「幹你祖母」、「幹你娘雞巴
    」（均台語）等不堪入耳及使人難堪之言詞侮罵告訴人乙○○，足以貶損告訴人乙○○之人格評價，自已構成公然侮辱
    犯行。次按刑法第354 條之毀損罪，其行為態樣包括毀棄、
    損壞及致令不堪用，其中所謂損壞乃指損害或破壞，使物之
    外形發生重大之變化，並減低物之可用性。本案告訴人乙○○所有之不鏽鋼鐵門，遭被告庚○○以石頭丟擊破壞，致該
    不鏽鋼鐵門外形發生重大變化而有多處凹陷損壞，已足以減
    低該物之可用性。是核被告庚○○所為，係犯刑法第309 條
    第1 項之公然侮辱罪、第354 條之毀損他人物品罪、第277
    條第1 項之普通傷害罪；被告丁○○所為，係犯刑法第277
    條第1 項之普通傷害罪。被告庚○○所犯上開3 罪，犯意各
    別，行為互殊，應分論併罰。爰審酌被告庚○○、丁○○同
    為鄰居，雙方長期因屋頂界址問題相處不睦，積怨日深，不
    思以合法途徑解決雙方糾紛，被告庚○○竟以「幹你娘」等
    語公然侮辱告訴人乙○○（即被告丁○○之妻），並損壞告
    訴人乙○○所有之不鏽鋼鐵門，復以丟擲石頭之方式傷害丁○○，致丁○○受有事實欄所載之傷勢，而被告丁○○亦未
    以和平方式處理雙方糾紛，竟手持鐵棍傷害庚○○，致庚○○受有事實欄所載傷勢。另衡以庚○○、丁○○分別所受傷
    勢程度，被告庚○○犯後坦承公然侮辱、毀損犯行，然否認
    傷害犯行之態度，被告丁○○犯後否認傷害犯行之態度及被
    告2 人分別犯罪之動機、目的、素行（見卷附臺灣高等法院
    被告前案紀錄表2 份）、智識程度、生活狀況等一切情狀，
    分別量處被告2 人如主文所示之刑，並均諭知如主文所示之
    易科罰金折算標準，復就被告庚○○部分定其應執行之刑及
    諭知如主文所示之易科罰金折算標準，以示懲儆。又被告2
    人分別持以為本案犯行之石頭、鐵棍均非違禁物，且均未扣
    案，經本院審酌後，為避免日後執行困難，爰不為沒收之宣
    告，附此敘明。
據上論斷，應依刑事訴訟法第299 條第1 項前段，刑法第277 條
第1 項、第309 條第1 項、刑法第354 條、第51條第6 款、第41
條第1 項前段，刑法施行法第1 條之1 ，判決如主文。
本案經檢察官戊○○到庭執行職務。
中    華    民    國    98    年    9    月    2      日
                  刑事第五庭  法  官  林永村
以上正本係照原本作成。
如不服本判決應於收受本判決後10日內向本院提出上訴書狀，並
應敘述具體理由，如未敘述上訴理由者，應於上訴期間屆滿後20
日內補提理由書狀於本院（均須按他造當事人之人數附繕本）「
切勿逕送上級法院」。
中    華    民    國    98    年    9     月    2     日
                              書記官   王珮樺
附錄本案論罪科刑法條全文：
刑法第277 條第1 項
傷害人之身體或健康者，處3 年以下有期徒刑、拘役或1000元以
下罰金。
刑法第309 條第1 項
公然侮辱人者，處拘役或300 元以下罰金。
刑法第354 條
毀棄、損壞前2 條以外之他人之物或致令不堪用，足以生損害於
公眾或他人者，處2 年以下有期徒刑、拘役或500 元以下罰金。


司法院資訊處製作；財團法人民間司法改革基金會備份。
